【裁判字號】    97,交抗,162
【裁判日期】    970214
【裁判案由】    違反道路交通管理處罰條例
【裁判全文】
臺灣高等法院交通事件裁定             97年度交抗字第162號
抗  告  人
即受處分人  甲○○○
上列抗告人因違反道路交通管理處罰條例案件，不服臺灣臺北地
方法院中華民國96年12月31日所為裁定（96年度交聲字第1449號
，原裁定誤為95年度交聲字第1449號），提起抗告，本院裁定如
下：
    主  文
抗告駁回。
    理  由
一、抗告意旨略以：證人張云緯警員執行交通稽查及攔停抗告人
    之地點，其並非站在中華路與三民路口，而是站在距該路口
    約80公尺之中華路上即法務部調查局停車場後門處空地路旁
    ，該周邊無任何電線桿與柱子，證人所述及原裁定所認證人
    執勤地點均與事實不符；抗告人因行車緩慢，遭警員攔停時
    即停車受檢，未發生原裁定所謂抗告人被發現違規情事後被
    警員追趕在後之情事，不知原裁定依據為何；證人攔停抗告
    人地點在中華路上，無論從何角度觀看均無法看到由三民路
    左轉中華路而設置在三民路上之紅綠燈號誌及供行人使用之
    號誌（見辯證4 、5 照片所示），亦即從證人攔停位置以觀
    只能看見原裁定所載另組設置在三民路上供中華路上之人使
    用之紅綠燈號誌（見辯證4 照片所示），抗告人騎乘機車行
    經三民路左轉中華路時，供三民路上之人使用之紅綠燈號誌
    既顯示為綠燈，抗告人自然可以左轉往中華路方向行駛，何
    來有闖越紅燈之情事可言？另抗告人騎乘機車自三民路左轉
    中華路時，供三民路上使用之紅綠燈號誌確顯示為綠燈，而
    設置在三民路供中華路上使用之紅綠燈號誌則確顯示為紅燈
    ，俟左轉彎超過中心線時，該二組號誌有可能同時變換燈號
    ，但並不影響抗告人行駛中車輛之進行，此由辯證8 照片顯
    示：設在三民路上供中華路使用之號誌由紅燈變換為綠燈時
    （此時根本看不到另一邊設置在三民路供三民路之人使用之
    號誌是否已變換為紅燈），原停在中華路上等候之公車等仍
    停留在現場尚未駛離前，同時尚有多輛車自三民路左轉中華
    路猶停留在轉彎之交岔路口上，足證抗告人於原審供稱：「
    抗告人自三民路左轉中華路時，看見抗告人左邊之車輛是靜
    止不動的」等語，及抗告人確係在該號誌變燈之際由三民路
    左轉到中華路，是為事實，況抗告人自三民路左轉中華路時
    ，在三民路供三民路之人使用之號誌確為綠燈，此時遑論抗
    告人有闖越三民路供三民路上之人使用之號誌是為紅燈之情
    事可言。綜上所述，原審未盡調查之能事，即以證人出具不
    實之照片暨虛偽不實之證詞，遽認抗告人確有違規事實，實
    有誤會云云。
二、按汽車駕駛人，行經有燈光號誌管制之交岔路口闖紅燈者，
    處新臺幣一千八百元以上五千四百元以下罰鍰，道路交通管
    理處條例第五十三條第一項定有明文。
三、經查：
  (一)異議人即受處分人甲○○○於民國九十六年六月二十三日上
    午九點五十分左右，騎乘AXQ-322 號重型機車行經臺北縣新
    店市○○路與三民路口有燈光號誌管制之交岔路口時闖越紅
    燈，為臺北縣政府警察局新店分局警備隊（下稱新店分局）
    警員當場舉發（北縣警交字第CO0000000 號），因而依違反
    道路交通管理處罰條例第五十三條第一項規定，裁處罰鍰新
    臺幣（下同）一千八百元，並依同條例第六十三條第一項第
    三款記違規點數三點。
  (二)證人即舉發本件違規事實之新店分局警備隊警員張云緯於原
    審調查時結證稱：當天其與警員蔡敏福共同執行巡邏勤務，
    簽完巡邏表後，約九點四十五分到十時十五分之間執行交通
    稽查，地點就是中華路與三民路口，即舉發本案違規之地點
    。當時其在九點五十分左右，站在法務部調查局中華路側門
    前空地，看見三民路上之號誌是紅燈，異議人騎著機車，車
    上載著一些物品，在紅燈已達三秒以上之後由三民路左轉中
    華路，遂依規定攔停，並請異議人回頭看當時三民路的號誌
    還是紅燈，異議人說因為她載著東西，行車緩慢，並未注意
    到誌號變為紅燈，堅持是變燈之際左轉到中華路上，其可確
    認異議人係在紅燈時通過停止線，因為當時中華路上之號誌
    係綠燈，行人號誌也是綠燈，三民路與中華路路口三民路方
    向之前後二組號誌係同時變燈。其當天執勤之地點係在新店
    分局檢附之照片(一)（見原審卷第11頁，即九十六年九月二十
    八日北縣警店交裁字第0960049000號函檢附之照片(一)）左側
    柱子旁邊等語。由證人前述證言，參以新店分局前述函文檢
    附之照片(一)至照片(六)可知，由異議人行進之方向觀之，沿三
    民路行至中華路之路口號誌有前後二組，一組供三民路之駕
    駛人使用，另組供中華路之駕駛人使用，且係同時變換，則
    以異議人通過三民路停止線時，中華路之號誌已變為綠燈，
    甚至行人專用之號誌亦已變為綠燈，則三民路之行車號誌於
    異議人通過停止線時，自無仍處於綠燈狀態之可能，異議人
    通過三民路停止線時，該處號誌應為紅燈無疑，縱異議人所
    辯證人執勤之地點無法看見三民路往中華路方向之號誌等情
    屬實，亦無礙原審就前述事實之認定。又依新店分局前述函
    文檢附之照片三觀之，證人執勤之地點為該張照片中間約在
    電線桿與柱子（即綠色牌誌處）處，自異議人行進之方向以
    觀，係在異議人右側之中華路段上，則自證人發現異議人闖
    越紅燈後，欲上前予以攔停，勢必耗費相當時間，證人既於
    發現異議人之違規行為後，立即追趕在後，並於中華路將異
    議人攔停舉發，異議人辯稱此非當場攔停，自不足採。
  (三)綜合以上說明，異議人於前述時地確有闖紅燈之違規事實，
    原處分機關之裁處並無不當。原審因認本件異議為無理由，
    應予駁回，經核並無不當。依抗告人所提辯證8 照片所示，
    斯時中華路之號誌燈號已轉換為綠燈雖仍有多數車輛自三民
    路左轉中華路，然此乃另屬該等車輛違規行為有無告發之問
    題，與本件抗告人經警舉發之違規行為無涉；再參酌系爭號
    誌桿（即抗告人所附辯證1 〔現場圖〕中所指＜另一組＞供
    中華路上駕駛人使用之號誌），其上分別設有指示中華路上
    用路人之號誌（見原審卷第11頁、第27頁，該號誌桿上方橫
    列之紅黃綠三色燈號），及指示三民路上用路人之號誌（見
    原審卷第11頁、第27頁，該號誌桿下方直列之紅黃綠三色燈
    號），縱站在抗告人所指警員攔停之處，亦可同時清晰看到
    三民路與中華路兩邊之交通燈號，抗告人空執前詞，一再辯
    稱警員攔停之處無法看到三民路方向之燈號，顯不足採，抗
    告人抗告，核無理由，應予駁回。
據上論結，應依道路交通管理處罰條例第八十九條、道路交通案
件處理辦法第二十六條，刑事訴訟法第四百十二條，裁定如主文
。
中    華    民    國    97    年    2     月    14    日
            刑事第十五庭  審判長法  官  吳昭瑩
                                法  官  蘇隆惠
                                法  官  李正紀
以上正本證明與原本無異。
不得再抗告。
                                書記官  鄭信昱
中    華    民    國    97    年    2     月    14    日


司法院資訊處製作；財團法人民間司法改革基金會備份。
